臺灣高等法院臺南分院民事裁定　96年度破抗字第36號
抗　告　人
即 聲請 人　甲○○
　　　　　　　　　　　　號
上列抗告人請求宣告破產事件，對於中華民國96年8月27日臺灣
嘉義地方法院（96年度破字第13號）號裁定，提起抗告，本院裁
定如下：
    主  文
抗告駁回。
抗告訴訟費用由抗告人負擔。
    理  由
一、本件抗告人於原審聲請意旨略以：抗告人（即聲請人）受僱
    於龍熒企業股份有限公司（下稱龍熒公司），月薪約新臺幣
    （下同）43,000元，母親已87歲，前因重度肢障住進國泰長
    期照護中心，每月需支付22,000元之托顧費用及其他醫療費
    用，另需負擔二名子女學雜費、生活費及家庭生活基本開銷
    ，每月薪水一進帳戶不久，隨即轉出支付各種開銷，生活已
    捉襟見肘，又因投資卡拉ＯＫ生意失敗，產生財務問題，生
    活雪上加霜，面對積欠銀行龐大債務，抗告人不得已四處告
    貸渡日，於民國（下同）95年3月5日向第三人徐秀華借款40
    萬元，負債情況累積惡化，抗告人已多次有尋死念頭，但念
    及年邁母親，又不知如何是好，利上加利之鉅額債務，致抗
    告人生活已完全陷入絕境，每日遭人恐嚇逼債，不得不依法
    清理債務，聲請人負債總額約4,075,321元，依現況估算，
    現有財產額除受僱於龍熒公司之月薪約43,000元外，尚有19
    95年出廠之汽車一部，現市值估為78,000元，並有第三人徐
    秀華表示願贈與33萬元，爰依破產法第57條、第58條及第62
    條規定，聲請宣告破產等語。
二、抗告意旨略以：第三人徐秀華已在96年9月10日下午17時備
    有33萬元願贈與抗告人，有郵政匯票1紙可證，原裁定認為
    未贈與而駁回，洵有未洽，為此提起抗告，請求廢棄原裁定
    云云。
三、按「破產，對債務人不能清償債務者宣告之。」、「左列財
    產為破產財團：一破產宣告時屬於破產人之一切財產，及將
　　來行使之財產請求權。二破產宣告後，破產終結前，破產人
　  所取得之財產。專屬於破產人本身之權利及禁止扣押之財產
    ，不屬於破產財團。」、「財團費用及財團債務，應先於破
　　產債權，隨時由破產財團清償之。」、「破產宣告後，如破
　  產財團之財產不敷清償財團費用及財團債務時，法院因破產
    管理人之聲請，應以裁定宣告破產終止。」，破產法第57條
　　、第82條、第97條、第148條分別定有明文。是法院依職權
　  查明債務人確係毫無財產，破產財團不能構成，或以破產財
    團尚不足清償破產程序之費用即財團費用及財團債務時，因
    無從依破產程序清理其債務，類推破產法第148條之立法趣
    旨，宣告破產顯無實益，徒增花費，此時法院應裁定駁回其
    聲請（司法院25年院字第1505號解釋、最高法院86年度台抗
    字第479號裁定意旨參照）。從而，構成破產財團之債務人
    財產，明顯不足清償同法第95條、96條所列破產財團費用及
    財團債務時，依同法第148條規定，法院於宣告破產後，隨
    即須同時宣告破產程序終止，此無異徒增破產程序及費用之
    浪費，且無益於債務人及其他債權人，參照上開司法院解釋
    及相關說明，於此情狀，聲請宣告破產已無實益，應適用同
    法第63條第1項規定以裁定駁回破產宣告之聲請。再債務人
    之財產價值，是否足堪清償其債務，不僅以不動產之有無及
    其價值為認定之依據，債務人是否尚有其他財產或信用、能
    力，自應併予調查審認。
四、經查：抗告人主張薪資所得已不敷照顧母親及日常支出，其
    財產不足清償債權人之貸款及信用卡債乙節，固據提出戶籍
    謄本、財政部臺灣省南區國稅局92年度綜合所得稅各類所得
    資料清單、抗告人第一銀行活期儲蓄存款存摺明細、抗告人
    母親陳劉殘障手冊、財團法人嘉義基督教醫院收據、國泰
    長期照護中心托顧費用收據、借據、債權人及債權金額明細
    表、財團法人金融聯合徵信中心當事人綜合信用報告明細等
    資料為證（見原審卷第5至31頁），並經原法院向抗告人任
    職之龍熒公司、如附表所示債權人函詢結果，抗告人每月薪
    資約43,000元，截至如附表所示債權人函覆時共計積欠4,04
    5,073元等情，有龍熒公司96年5月14日龍人字九六第011號
    函文、如附表所示債權人函附借款明細及第三人徐秀華96年
    5月15日提出之陳報狀附卷可佐（見同上卷第68、77至113、
    121至125-1頁）。然觀之抗告人上揭主張及提出之財產所得
    、存摺明細，參以原法院依職權調閱聲請人稅務電子閘門財
    產所得明細表等資料（見同上卷第127、128頁），除抗告人
    於龍熒公司薪資所得、汽車一輛、存摺明細中存款603元及
    第三人徐秀華願無條件贈與33萬元作為抗告人聲請破產宣告
    資金之郵政匯票外，並無其他財產，而據抗告人自陳其每月
    需固定支付其母陳劉托顧費用22,000元，相關醫療費用與
    營養補給食品約3,000元，就學中小孩每月5,000元、家庭支
    出2萬餘元，汽車一輛估價78,000元，業已賣予同事李火山
    ，所得78,000元已用以償債告罄，第三人徐秀華已在96年9
    月10日下午17時備有33萬元願贈與抗告人等情，有中古汽車
    買賣合約書、郵政匯票、聲請人96年4月30日聲請狀、同年5
    月17日及7月20日陳報狀、原法院96年8月21日訊問筆錄在卷
    可稽（見同上卷第2、3、73、75、134、144頁、本院卷第6
    頁），則以抗告人雖自稱每月薪資不敷上開日常支出，但尚
    有職業，月薪43,000元，並非完全欠缺清償資力，難謂無清
    償債務之可能，另賣出汽車所得已用罄，而上開面額33萬元
    匯票之受款人雖為抗告人，縱如抗告人所稱係第三人徐秀華
    願意贈與，已有準備該款，但該款目前抗告人無法直接兌領
    ，亦未存入金融機構（見原審卷第73、143頁），有該抗告
    狀附卷可稽（見本院卷第4頁反面），況依民法第408條第1
    項規定，贈與人於移轉財產前，得任意撤銷贈與。且郵政匯
    票持有原因多樣，持有郵政匯票未必確實取得該匯票金額，
    該票款之所有權是否已發生移轉均未明確，因之，尚難將上
    開匯票面額逕列為抗告人之破產財產。基上，審酌抗告人之
    財產狀況，與債務總額互核，抗告人所積欠之債務遠逾其財
    產總值，是抗告人之資產顯難支付破產法第95條、第96條之
    各項支出，更遑論供清償債務之用，若依其聲請，宣告破產
    ，破產財團扣除抗告人及其家屬之必要生活費外，須支付破
    產管理人之報酬、監察人之報酬及破產程序進行所需支出之
    費用，諸如破產管理人應清查、整理債務人之財產狀況，並
    編造債權表及資產、召開債權人會議、行使其他權限等，無
    一不以破產財團之財產支出，是依抗告人所述其現有財產，
    經核尚不足構成破產財團，亦顯不敷清償破產財團費用及債
    務，且造成破產財產減少，致債權人無由受分配。從而，原
    裁定乃以本件無宣告破產實益為由，駁回抗告人之聲請，經
    核於法並無不合。抗告意旨指摘原裁定不當，求予廢棄為無
    理由，應予駁回。
五、據上論結，本件抗告為無理由，依破產法第5條、民事訴訟
    法第495條之1第1項、第449條第1項、第95條、第78條，裁
    定如主文。
中　　華　　民　　國　　96　　年　　10　　月　　17　　日
                  民事第四庭    審判長法　官　王惠一
                                      法　官　林永茂
                                      法　官　王浦傑
上為正本係照原本作成。
如不服本裁定，僅得於收受本裁定正本送達後10日內以適用法規
顯有錯誤為理由，向本院提出再抗告狀（須附繕本）依法應繳納
抗告費新台幣1千元，並委任律師為訴訟代理人，經本院許可後
始可再抗告於最高法院。
中　　華　　民　　國　　96　　年　　10　　月　　18　　日
                                      書記官  廖英琇
【附記】
民事訴訟法第495條之1第2項準用同法第466條之1第1、2項規定
：
(1)對於第二審判決上訴，上訴人應委任律師為訴訟代理人。但上
  訴人或其法定代理人具有律師資格者，不在此限。
(2)上訴人之配偶、三親等內之血親、二親等內之姻親，或上訴人
  為法人、中央或地方機關時，其所屬專任人員具有律師資格並
  經法院認為適當者，亦得為第三審訴訟代理人。
民事訴訟法第466條之2：
　上訴人無資力委任訴訟代理人者，得依訴訟救助之規定，聲請
  第三審法院為之選任律師為其訴訟代理人。
附表：
┌──┬─────────┬──────────────┬──────────┐
│編號│債權人            │ 債權金額（單位：元/新臺幣）│  備          註    │
├──┼─────────┼──────────────┼──────────┤
│ 01 │香港商香港上海匯豐│  857,456                   │信用貸款  ：249,801 │
│    │銀行              │                            │信用卡    ：607,655 │
├──┼─────────┼──────────────┼──────────┤
│ 02 │台新國際商業銀行  │  454,639                   │信用卡貸款：244,210 │
│    │                  │                            │信用貸款  ：156,274 │
│    │                  │                            │信用卡    ： 54,155 │
├──┼─────────┼──────────────┼──────────┤
│ 03 │中國信託商業銀行  │  481,721                   │信用貸款 ：232,604  │
│    │                  │                            │信用卡   ：249,117  │
├──┼─────────┼──────────────┼──────────┤
│ 04 │萬泰商業銀行嘉義分│  427,953                   │信用貸款 ：427,953  │
│    │行                │                            │                    │
├──┼─────────┼──────────────┼──────────┤
│ 05 │國泰世華商業銀行  │  327,442                   │信用卡   ：327,442  │
├──┼─────────┼──────────────┼──────────┤
│ 06 │荷商荷蘭銀行      │  325,943                   │信用卡   ：325,943  │
├──┼─────────┼──────────────┼──────────┤
│ 07 │陽信商業銀行      │  213,077                   │信用卡   ：213,077  │
├──┼─────────┼──────────────┼──────────┤
│ 08 │遠東國際商業銀行  │  210,094                   │信用卡   ：210,094  │
├──┼─────────┼──────────────┼──────────┤
│ 09 │永豐信用卡        │  208,119                   │信用卡   ：208,119  │
├──┼─────────┼──────────────┼──────────┤
│ 10 │英商渣打銀行臺北分│  138,629                   │信用卡   ：138,629  │
│    │公司              │                            │                    │
├──┼─────────┼──────────────┼──────────┤
│ 11 │徐秀華            │  400,000                   │                    │
├──┴─────────┼──────────────┼──────────┤
│ 合         計          │4,045,073                   │                    │
└────────────┴──────────────┴──────────┘
